【裁判字號】    98,交聲,1602
【裁判日期】    981009
【裁判案由】    違反道路交通管理處罰條例聲明異議
【裁判全文】
臺灣桃園地方法院交通事件裁定        98年度交聲字第1602號
原處分機關  交通部公路總局新竹區監理所桃園監理站
異  議  人
即受處分人  丁○○
                      室
上列異議人即受處分人因違反道路交通管理處罰條例案件，對於
交通部公路總局新竹區監理所桃園監理站民國98年7 月8 日所為
之桃監裁罰字第裁52-A00000000號裁決不服，聲明異議，本院裁
定如下：
    主  文
原處分撤銷。
丁○○不罰。
    理  由
一、原處分意旨略以：本件異議人即受處分人（下稱異議人）丁
    ○○，於民國98年3 月23日上午8 時28分許，在臺北市○○
    ○路○ 段（南向北）處，駕駛車牌號碼2532-EX 號自用小貨
    車，以時速70公里之速度，行經限速每小時50公里之臺北市
    ○○○路處，超速20公里，為臺北市政府警察局警員，以北
    市警交大字第A00000000 號舉發違反道路交通管理事件通知
    單（以下簡稱舉發通知單），以道路交通管理處罰條例第40
    條規定，裁處異議人罰鍰新臺幣（下同）1800元，並依同條
    例第63條第1項記違規點數1 點。
二、異議意旨略以: 民國98年3 月23日上午8 時28分許，係案外
    人即異議人之同事丙○○駕駛車牌號碼2532-EX 號自用小貨
    車，以時速70公里之速度，行經限速每小時50公里之臺北市
    ○○○路2 段（南向北）處，超速20公里，伊非駕駛人，爰
    依法聲明異議，請求撤銷原處分等語。
三、按汽車駕駛人，行車速度，超過規定之最高時速，或低於規
    定之最低時速，除有第43條第1 項第2 款之情形外，處新臺
    幣1200元以上2400元以下罰鍰，道路交通管理處罰條例第40
    條定有明文。次按「法院受理交通事件，準用刑事訴訟法之
    規定」，道路交通管理處罰條例第89條前段定有明文，據此
    可知，立法者肯認交通案件與刑事訴訟案件性質上有相通之
    處。又最高法院70年台上字第4986號判例「認定犯罪事實所
    憑之證據，雖不以直接證據為限，間接證據亦包括在內，然
    而無論直接證據或間接證據，其為訴訟上之證明，須於通常
    一般之人均不致有所懷疑，而得確信其為真實之程度者，始
    得據為有罪之認定，倘其證明尚未達到此一程度，而有合理
    之懷疑存在而無從使事實審法院得有罪之確信時，即應由法
    院為諭知被告無罪之判決。」揆諸前開說明，法院於審理行
    為人違反道路交通管理處罰條例案件，當踐行完畢調查證據
    之程序後，為事實之認定時，如就原處分機關所認定之行為
    人違規之事實仍有合理之訴訟上懷疑，而無法確信行為人確
    有該當於道路交通管理處罰條例各該處罰條文之構成要件事
    實時，此際即應依訴訟上之待證事實「倘有懷疑，則從被告
    之利益作解釋」之證據法則，作對受處分人有利之認定。
四、經查：
（一）「本條例之處罰，受舉發違反道路交通管理事件之受處罰
      人，認為受舉發之違規行為應歸責他人者，應於舉發違反
      道路交通管理事件通知單應到案日期前，檢附相關證據及
      應歸責人相關證明文件，向處罰機關告知應歸責人，處罰
      機關應即另行通知應歸責人到案依法處理。逾期未依規定
      辦理者，仍依本條例各該違反條款規定處罰。」道路交通
      管理處罰條例第85條第1 項固定有明文。惟依上開規定之
      文義，受處分人「逾期未依規定辦理」之效果，係處罰機
      關「仍依本條例各該違反條款規定處罰」，並未指發生失
      權之效果。且觀諸上開規定修正之立法理由，亦未表示逾
      期未告知即生失權效果。況若舉發通知單送達受處分人時
      ，已逾通知單所定之到案期日，則因未符合道路交通管理
      處罰條例第85條第1 項規定，即未生失權之效果。如此一
      來，將使有無失權之效果取決於舉發通知單送達之遲速，
      如送達在到案期日前者，即生失權效果；送達在到案期日
      後者，即不生失權效果，顯失公平。如認受處分人有在期
      限前提出證明之義務，違反則「產生失權之效果」，不得
      再申請轉罰，無異剝奪受處分人得舉證免罰之權利，應有
      法律明文始能為之（臺灣高等法院暨所屬法院97年法律座
      談會刑事類提案第41號研討結果參照）。申言之，本條項
      規定應僅屬處罰機關得為實體上處罰之依據，並課予受處
      罰人適當舉證之義務，縱有違反亦不生失權之效果；處罰
      機關於裁決前，乃至法院聲明異議程序中，仍應依違規事
      實是否存在、有無可歸責原因及責任條件等情，為實體上
      之判斷。
（二）本件異議人即受處分人丁○○所有之車牌號碼2532-EX 號
      自小貨車，經逕行舉發於民國98年3 月23日上午8 時28分
      許，在臺北市○○○路○ 段（南向北）處，以時速70公里
      之速度，行經限速每小時50公里之臺北市○○○路○ 段（
      南向北）處，超速20公里以上未滿40公里，並通知汽車所
      有人即異議人於98年5 月6 日前到案，有臺北市政府警察
      局北市警局交大字第A00000000 號違規通知單及違規照片
      1 張（參見本院卷第14頁、第22頁、第39頁）附卷可稽，
      而案發當日車牌號碼2532-EX 號自小貨車之實際駕駛人係
      案外人丙○○，除經證人丙○○於本院調查時結證明確外
      （參見本院卷第61頁反面），核與證人即異議人之老闆乙
      ○○、異議人之同事甲○○於本院調查時之證述相符，是
      證人丙○○確係98年3 月23日上午8 時28分許違規當時之
      實際駕駛人，而為本件交通違規應可歸責之人，故異議人
      丁○○確已提出確切反證，證明其就本件交通違規事件並
      無過失，揆諸前揭說明，本件自不得再依道路交通管理處
      罰條例第85條第4項 規定，遽認異議人於本件違規之情事
      應受處分之人。
五、綜上所述，異議人丁○○既已證明本件違規當時其所有之車
    牌號碼2532-EX 號自小貨車係由丙○○所駕駛，本案實難認
    異議人有原處分機關所指之違規行為，原處分機關認定異議
    人為本件交通違規應受處分之人，而依道路交通管理處罰條
    例第40條之規定裁決異議人罰鍰1800元，自與事實未合。是
    以，異議人以其並無違規聲明異議，為有理由，自應由本院
    撤銷原處分，另為異議人不罰之諭知。末查，舉發當日之實
    際汽車駕駛人丙○○是否有「汽車駕駛人行車速度，超過規
    定之最高時速20公里以上40公里以下」之違規情事，自應另
    由原處分機關重新調查事實另為適法處理，附此敘明。
據上論斷，應依道路交通案件處理辦法第20條前段，裁定如主文
。
中    華    民    國    98    年    10     月    9    日
                  交通法庭            法  官   石蕙慈
以上正本證明與原本無異。
如不服本裁定，應於裁定送達後5 日內向本院提出抗告狀。
                                      書記官   李佳穎
中    華    民    國    98    年    10    月    12    日


司法院資訊處製作；財團法人民間司法改革基金會備份。
